最高法院刑事判決　　　　　　九十六年度台上字第三五五四號
上　訴　人　台灣高等法院台南分院檢察署檢察官
被　　　告　甲○○
上列上訴人因被告違反毒品危害防制條例案件，不服台灣高等法
院台南分院中華民國九十三年十二月十六日第二審判決（九十三
年度上訴字第七０三號，起訴案號：台灣台南地方法院檢察署九
十二年度營偵字第九三七號），提起上訴，本院判決如下：
    主  文
原判決撤銷，發回台灣高等法院台南分院。
    理  由
本件原判決以公訴意旨略稱：被告甲○○意圖營利，並基於概括
犯意，以門號0000000000號行動電話為聯絡工具，自
民國九十二年六月中旬某日起，至同年七月十二日中午止，在台
南縣新營市○○路華南銀行前，以每次新台幣（下同）一千元之
價格，連續販賣第一級毒品海洛因予何洺樹（另案偵辦），共約
四、五次。嗣何洺樹於同年七月十二日下午三時三十分許在新營
市急水溪堤防施用海洛因，為警當場查獲並逮捕後，向警供出所
施用之海洛因，係撥打上開行動電話，向駕駛車牌號碼二三八二
─ＧＬ號自小客車，綽號「螺絲」之被告所購買，警方旋於同日
晚上七時二十分許在新營市○○路七十八巷二十一號前發現上開
自小客車，當場在車上搜出海洛因九包及上開行動電話一支。同
晚八時十五分許，被告並帶同警方至新營市○○路七十八巷二十
一號十二樓之三租住處，起出海洛因八包，因認被告涉犯毒品危
害防制條例第四條第一項之販賣第一級毒品罪嫌。惟經審理結果
，認不能證明被告犯罪，因而維持第一審諭知被告無罪之判決，
駁回檢察官在第二審之上訴，固非無見。
惟查：實施刑事訴訟程序之公務員，就該管案件，應於被告有利
及不利之情形，一律注意，刑事訴訟法第二條第一項定有明文。
又證據雖已調查而其內容尚未明瞭者，即與未經調查無異，如遽
行判決，仍屬應於審判期日調查之證據而未予調查。原判決以警
方雖於九十二年七月十二日下午七時二十分許，在被告停放於新
營市○○路七十八巷二十一號前之車牌號碼二三八二─ＧＬ號自
小客車內，搜出海洛因九包及門號0000000000號行動
電話一支等物，當時參與搜索之警員陳志明亦證陳該項搜索係經
徵得被告之同意後為之，警方因該項搜索所製作之搜索扣押筆錄
上復記載業經被告同意搜索，然因警員陳志明無法證明該搜索扣
押筆錄係警方於搜索前所製作，當時又係由五名警員帶同被告前
往執行搜索，依社會通常經驗，一般民眾如受五名警員包圍，心
理上當承受重大壓力，多會依警員命令行事等理由，據謂縱認被
告當時雖口頭答允警方搜索其車輛，但此係因其自由意思受到極
端壓制所為之表示，尚難認警方已取得合法搜索依據，警方從被
告使用之自小客車內搜得之海洛因及行動電話，均屬違法搜索取
得之證據，應無證據能力；並以證人何洺樹雖指其於向被告購買
海洛因時，係先以所有門號0000000000號或0000
000000號行動電話，與被告所用之門號00000000
00號行動電話聯絡後，再至新營市○○路華南銀行前向被告拿
取海洛因等情，但依卷附門號0000000000號行動電話
之基本資料記載，該門號行動電話為易付卡，上載持機人為「葉
再興」，尚無法證明何洺樹撥打上開電話係與被告聯絡，該門號
0000000000號行動電話復經認定為無證據能力，有如
前述，因認何洺樹指陳其係撥打門號0000000000號行
動電話向被告購買海洛因乙情，僅屬片面之詞，並無相關證據可
資佐證；再以何洺樹於第一審已證陳其向被告購買海洛因時，僅
會撥打一通電話，且其於案發當日除購買海洛因外，並未因其他
事情另撥打門號0000000000號行動電話給被告云云，
但此與卷存門號0000000000號行動電話之通聯紀錄顯
示，案發當日何洺樹於經警查獲前曾三次以所有門號00000
00000號行動電話與被告使用之門號0000000000
號行動電話聯絡，不相吻合等理由，據認何洺樹指述被告有販賣
海洛因犯行，應與事實不符，不足採信（見原判決第五頁第十二
行至第八頁第九行、第十一頁倒數第三行至第十二頁第十行、第
十三頁倒數第五行至第十四頁倒數第三行）。然依卷內資料，警
方於上開時地對車牌號碼二三八二─ＧＬ號自小客車搜索時所製
作之搜索扣押筆錄，其內「依刑事訴訟法第一百三十一條之一經
受搜索人同意執行搜索」欄下方，已有被告之簽名及指印（見警
卷第十九頁），被告於警詢時亦供陳：「（你涉嫌販賣第一級毒
品海洛因，是否同意警方搜索你現駕駛之二三八二─ＧＬ自小客
車……？）我願意……」（見警卷第一頁），嗣於第一審又陳稱
：「（對於台南縣警察局新營分局營警刑字第０九二０００一四
三五號卷內被告甲○○之搜索扣押筆錄有何意見《提示並告以要
旨》？）是我簽的沒錯」、「（有無上手銬？）沒有。他們（指
警方）只把我的鑰匙拿走」（見第一審卷第二十頁、第一四二頁
）。被告之選任辯護人並陳稱：「（對於扣案之毒品係經被告同
意搜索取得，有何意見？）我們對於被告有簽署同意搜索筆錄不
爭執……」（見第一審卷第十九頁）。警員陳志明於第一審復明
確證陳上開搜索係經被告同意後為之（見第一審卷第一四五頁）
。倘均無訛，被告似已明示同意警方搜索其自小客車，且未受到
警方之壓制，能否僅因其當時係由五名警員帶往搜索，遽謂其之
同意搜索係因自由意思遭警方壓制所致？尚非全無可疑；又被告
於偵查中已供陳：「（你的行動電話號碼？）00000000
00及0000000000」（見偵查卷第八頁），嗣於第一
審時復稱：「（對證人何洺樹於台灣台南地方法院檢察署九十二
年七月十三日偵訊筆錄所言有何意見《提示偵查卷第九三七號第
十頁，並告以要旨：『如何購買？我（指何洺樹）從六月中旬，
我用我的行動電話0000000000及000000000
0號這二支電話打給甲○○，他（甲○○）的電話是00000
00000號……》？）當天他（何洺樹）有打電話給我……」
（見第一審卷第一六三頁、第一六四頁），核與何洺樹迭次證陳
其均係撥打行動電話與被告所用門號0000000000號行
動電話聯絡之情（見警卷第十四頁、第十六頁；偵查卷第十一頁
；第一審卷第一五九頁、第一六０頁），亦相符合，再參酌卷附
門號0000000000號行動電話之通聯紀錄顯示，何洺樹
於九十二年七月十二日下午三時三十分被警查獲前，其所有門號
0000000000號行動電話曾分別於當日上午九點五十分
五十秒至五十一分五十三秒、上午十點十六分二十三秒至十六分
三十三秒、上午十點三十四分四十五秒至三十五分零二秒，三次
撥打給門號0000000000號行動電話（見偵查卷第三十
頁、第三十一頁）等情以觀，已足證明何洺樹於案發前確有使用
門號0000000000號行動電話與被告所用門號0000
000000號行動電話聯絡，能否謂何洺樹指陳其係撥打門號
0000000000號行動電話向被告購買海洛因乙情，係片
面之詞而無證據可資佐證？亦頗值研酌；再證人何洺樹於偵查中
證陳：「（你施用的毒品是如何取得？）向外號『螺絲』之人購
買」、「（提示甲○○之附卷照片是否即為『螺絲』之人？）是
」、「……他（指被告）的電話是0000000000……最
後一次是昨天（即九十二年七月十二日）下午三點多在新營（市
○○○路華南銀行門口購買（海洛因），當場交錢交貨」、「（
九十二年七月十二日十五時三十分在新營急水溪堤防為警查獲施
用海洛因？）是」、「（該次之海洛因何來？）當日中午我在新
營市○○路某銀行，向甲○○購買的，該次係以一千元購買海洛
因乙包」、「（如何聯絡購買毒品？）我係以00000000
00號電話打甲○○的行動電話聯絡的」等語（見偵查卷第十一
頁、第四十八頁反面、第四十九頁），而何洺樹於九十二年七月
十二日下午三時三十分被警查獲前，所有門號00000000
00號行動電話確曾三次與門號0000000000號行動電
話聯絡，有如前述。何洺樹被警查獲後，旋警方又依其指述而在
被告使用之自小客車內查得海洛因九包及門號00000000
00號行動電話一支，繼再於被告住處起獲海洛因八包，是何洺
樹此部分所指購買海洛因之對象、時間、地點、聯絡方式及被告
使用之汽車、行動電話，均與警方查獲之證據相符合，其此部分
之指述似無瑕疵，是否仍不足採為不利於被告之證明？仍有詳予
研求之餘地。以上諸端實情為何？關乎被告究否成立本件被訴販
賣第一級毒品之犯行，為明真相，並維公平正義，自應再詳加查
明，乃原審未根究明白，並於理由內進一步說明，遽行判決，自
嫌速斷。檢察官上訴意旨指摘原判決不當，非無理由，應認有發
回更審之原因。
據上論結，應依刑事訴訟法第三百九十七條、第四百零一條，判
決如主文。
中　　華　　民　　國　九十六　年　　七　　月　　五　　日
                      最高法院刑事第十庭
                          審判長法官  謝　俊　雄
                                法官  陳　世　雄
                                法官  魏　新　和
                                法官  吳　信　銘
                                法官  徐　文　亮
      本件正本證明與原本無異
                                      書  記  官
中　　華　　民　　國　九十六　年　　七　　月    十    日
                                                H
